【裁判字號】    92,上易,165
【裁判日期】    920422
【裁判案由】    傷害等
【裁判全文】
臺灣高等法院臺南分院刑事判決             九十二年度上易字第一六五號   Ｃ
      上  訴  人  臺灣臺南地方法院檢察署檢察官
      被      告  丁  ○  ○
右上訴人因被告傷害等案件，不服臺灣臺南地方法院九十一年度易字第一五０四號中
華民國九十一年十二月三十一日第一審判決（起訴案號：臺灣臺南地方法院檢察署九
十一年度偵字第八九五四號），提起上訴，本院判決如左：
      主      文
原判決關於傷害部分撤銷。
丁○○傷害人之身體，處罰金伍仟元，如易服勞役，以參佰元折算壹日。
其他上訴駁回。
      事      實
一、丁○○與乙○○係鄰居，於民國（下同）九十一年六月十五日二十一時許，二人
    在台南市○○街六十五號前，因丁○○懷疑乙○○毀損其機車座墊，竟基於傷害
    人身體之犯意，用力拉扯並推倒乙○○，致乙○○受有雙臂多次瘀血及左膝擦傷
    之傷害。
二、案經乙○○訴由台南市警察局第四分局移送臺灣臺南地方法院檢察署檢察官偵查
    起訴。
      理      由
一、被告丁○○對於上開時地，因懷疑告訴人乙○○毀損其機車座墊，有出雙手抓住
    告訴人的兩手手腕等情不諱，惟矢口否認有上揭傷害犯行，並辯稱：當天我是看
    到告訴人割劃我的機車座墊，我就抓住她的手腕，要帶她到派出所，她就故意坐
    在地上，我就放手，並去打電話報警，我不知道他的傷是如何來云云。經查：被
    告有出手抓告訴人的兩手手腕乙情，非但其所自承，並據證人即被告之鄰居戊○○、甲○○於本院調查中作證屬實（以上見本院九十二年三月二十六日訊問筆錄
    ），且查告訴人於偵查中指稱：被告突然從後面拖著我，說要去派出所，並推倒
    我等語（見偵查卷第七頁正面），復於原審及本院調查中指稱：被告抓我手腕，
    我就兩手揮動不讓他抓，被告就繞到我後面抓住我的手，讓我不能反抗，一直把
    我往前推倒在地上，我兒子證稱我遭推倒是往前趴，事實上我是往前趴後翻轉過
    來坐著，所以我膝蓋也有受傷等語（見原審卷第二十三頁、本院九十二年三月二
    十六日訊問筆錄），並據證人丙○○證述屬實，參以證人甲○○於本院調查中證
    稱：我看到被告拉告訴人的手，我就拿電話借被告打電話報警等語（見本院九十
    二年三月二十六日訊問筆錄），足見證人甲○○斯時看到被告拉告訴人的手，就
    前往拿電話，對被告後續有無推倒被告乙情，即因轉移目光於取電話而未目睹至
    明，而證人戊○○證稱：被告出雙手抓住告訴人的兩手手腕，告訴人不願去，就
    往地上坐，她的膝蓋所以受傷，可能是地面較粗等語（見同上筆錄），就被告有
    無推倒告訴人並不願正面陳述，然告訴人既正坐地上，衡諸常理，其膝蓋正面不
    可能碰觸地面而受傷，再酌以被告既稱發見告訴人割劃其機車座墊，然不否認告
    訴人手上並無握有足以割劃其機車座墊之器具，況其既稱有打電話報警，衡情應
    無出手抓住身為女子之告訴人的手腕之理，足見被告出手係基於教訓告訴人甚明
    ，益徵告訴人之指訴非虛。至於證人丙○○於原審審理中證稱：丁○○將我母親
    二隻手抓住，用力往後推云云，容或與告訴人乙○○於原審審理中所供：丁○○
    從後面抓住我二隻手，一直把我往前推的走，然後一直把我推倒在地上云云，就
    細節有所不一，當係證人丙○○係八歲之兒童，未能似思慮成熟之成年人作完整
    詳盡之陳述所致，惟其就被告有抓住告訴人的手腕並予推倒之重要事實，則無不
    詳之處，尚難因此謂證人丙○○之證詞完全無足採信之餘地。此外，復有診斷證
    明書一紙在卷足憑。故被告上開所辯，核係事後卸責之詞，不足採信，其事證明
    確，犯行堪以認定。
二、核被告丁○○所為，係犯刑法第二百七十七條第一項之普通傷害罪。原審未詳加
    調查證據及未細心勾勒案情，遽以無證據證明被告此部分犯罪，而為諭知無罪之
    判決，尚嫌速斷。檢察官就此部分上訴意旨執此指摘原判決不當，為有理由，自
    應由本院將原判決關於被告傷害部分予以撤銷改判。爰審酌被告之素行、犯罪之
    動機、目的、手段、方法、告訴人所受傷勢及犯後態度等一切情節，改量處被告
    如主文第二項所示之刑，並諭知罰金如易服勞役，以三百元折算一日之標準。
三、公訴意旨另以：被告丁○○於上開時地，因懷疑告訴人乙○○毀損其機車座墊，
    竟公然以「瘋女人、臭ＧＹ」等穢語辱罵乙○○。經告訴人乙○○告訴，因認被
    告涉犯刑法第三百零九條第一項之公然侮辱罪罪嫌等語。
四、按犯罪事實應依証據認定之，無証據不得推定其犯罪事實，刑事訴訟法第一百五
    十四條定有明文。且被害人之指訴，必須指訴無瑕疵可指，而就其他方面調查又
    與事實相符，始足採為判決之基礎（最高法院三十二年上字第六五七號判例意旨
    參照）。
五、本件公訴意旨認被告丁○○涉有公然侮辱罪罪嫌，無非以告訴人乙○○於警訊時
    及偵查中之指訴及證人丙○○於偵查中之證述為其論據。被告丁○○矢口否認有
    公然侮辱犯行，並辯稱：我確實沒有罵他等語。經查被告所辯上述乙節，業據證
    人即被告之鄰居戊○○、甲○○審理中一致結證無訛在卷，且參諸證人丙○○證
    稱：當天有罵伊母親台語的髒話，伊聽不懂何髒話云云，惟其既聽不懂何髒話內
    容，何以知悉係台語髒話？足見其所證此節，亦有違常情。是被告丁○○所辯應
    與事實相符，足以採信，告訴人乙○○之指訴即有瑕疵。此外，復查無其他積極
    證據足證被告涉有公訴人所指公然侮辱犯行，揆諸首開說明，因認被告此部分被
    訴犯罪不能證明，原審因予諭知無罪。本院經核原判決此部分之認事用法，俱無
    不合。檢察官就此部分上訴，為無理由，應予駁回。
據上論斷，應依刑事訴訟法第三百六十八條、第三百六十九條第一項前段、第三百六
十四條、第二百九十九條第一項前段，刑法第二百七十七條第一項、第四十二條第二
項，罰金罰鍰提高標準條例第一條前段、第二條，判決如主文。
本案經檢察官劉得鉦到庭執行職務。
中    華    民    國      九十二      年      四      月      二十二    日
                                  臺灣高等法院臺南分院刑事第五庭
                                      審判長法官  鄭    文    肅
                                            法官  黃    三    哲
                                            法官  王    浦    傑
右正本證明與原本無異。
不得上訴。
                                      法院書記官  蔡    振    豐
中    華    民    國      九十二      年      四      月      二十四    日
附錄法條：
刑法第二百七十七條第一項：傷害人之身體或健康者，處三年以下有期徒刑、拘役或
                          一千元以下罰金。


司法院資訊處製作；財團法人民間司法改革基金會備份。
